【裁判字號】    90,上訴,510
【裁判日期】    900105
【裁判案由】    偽造文書
【裁判全文】
臺灣高等法院臺中分院刑事判決                      九十年度上訴字第五一號
    上  訴  人  台灣台中地方法院檢察署檢察官
    被      告  戊○○
    選任辯護人  陳浩華
右上訴人因被告偽造文書等案件，不服台灣台中地方法院八十九年度訴字第一八七八
號中華民國九十年一月五日第一審判決（起訴案號：台灣台中地方法院檢察署八十九
年度偵字第五二四一號及移送併辦案號：八十九年度偵字第一二○八九號），提起上
訴，本院判決如左：
    主      文
原判決撤銷。
戊○○連續行使偽造私文書，足以生損害於他人，處有期徒刑壹年拾月。
    事      實
一、戊○○原係台中市○○○路四九九號一三樓Ｂ室國泰人壽保險股份有限公司（下
    稱國泰人壽公司）之拓展部經理，其於民國（下同）八十八年四月間，遊說黃錦
    云、丁○○等人參與投資期貨及股票，黃錦云乃約集林淑憶、黃春梅等人；丁○○則邀約己○○、癸○○、乙○○、壬○○、甲○○、辛○○、子○○等人，共
    同集資，供戊○○操作，迄同年十一月間，累計金額約新台幣（下同）一億五千
    萬元，戊○○亦陸續給付紅利約一千餘萬元予投資人丁○○。之後戊○○因操作
    失利，損失慘重，無力支付紅利及償還本金，為取信於黃錦云、丁○○等投資人
    ，竟基於概括之犯意，連續於：(一)八十九年一月二十九日夜間，在台中縣豐原市
    ○○路○段三二一號住處，以剪貼、拼湊後，再持至台中縣豐原市○○路某統一
    超商影印之方式，偽造買賣日期為八十九年一月二十九日之期貨交易人買賣報告
    書，並於翌日（即三十日），在其上開住處，持以行使，交付黃錦云。（如附件
    一）(二)八十九年三月九日夜間，在台中縣豐原市○○路○段三二一號住處，以剪
    貼、拼湊後，再持至台中縣豐原市○○路某統一超商影印之方式，偽造買賣日期
    為八十九年三月九日之期貨交易人買賣報告書，並於翌日（即十日），在台中市
    ○○○路四九九號一三樓Ｂ室國泰人壽公司，持以行使，交付黃錦云。（如附件
    二）(三)八十九年三月二十日十八時許，在台中縣豐原市○○路○段三二一號住處
    ，以剪貼、拼湊後，再持至台中縣豐原市○○路某統一超商影印之方式，偽造買
    賣日期為八十九年三月二十日之期貨交易人買賣報告書，並於翌日（即二十一日
    ），在台中市○○○路四九九號一三樓Ｂ室國泰人壽公司，持以行使，交付黃錦
    云。（如附件三）戊○○明知已無資力，復未有股票、期貨之實際交易行為，竟
    意圖為自己不法之所有，並基於詐欺及同上偽造文書之概括犯意，佯稱買賣股票
    、期貨急需資金辦理交割，以出示偽造有交易紀錄之憑單、報告書之方式，連續
    施用詐術，於：(一)八十九年三月十三日二十一時許，在台中縣豐原市○○路○段
    三二一號住處，以剪貼、拼湊後，再持至台中縣豐原市○○路某統一超商影印之
    方式，偽造買賣日期為八十九年三月十四日之國際綜合證券股份有限公司（下稱
    國際證券公司）合併交割憑單（如附件四），並於翌日（十四日）二十時許，在
    台中市○○○路四九九號一三樓Ｂ室國泰人壽公司，持以行使，交付庚○○，使
    庚○○陷於錯誤，匯借六百五十萬元予戊○○。(二)八十九年三月十五日夜間，在
    台中縣豐原市○○路○段三二一號住處，以剪貼、拼湊後，再持至台中縣豐原市
    ○○路某統一超商影印之方式，偽造買賣日期為八十九年三月十五日之國際證券
    公司合併交割憑單（如附件五），並於當日二十一時許，在台中市○○○路四九
    九號一三樓Ｂ室國泰人壽公司，持以行使，交付庚○○，使庚○○陷於錯誤，匯
    借八百萬元予戊○○。(三)八十九年三月十六日上午，戊○○擬再向庚○○借款八
    百五十萬元，並出示前揭八十九年三月九日夜間所偽造之期貨交易人買賣報告書
    （如附件六），惟庚○○已無多餘款項，僅匯借八十五萬元予戊○○。嗣八十九
    年三月十七日，戊○○所簽發作為還款之支票，經提示不獲兌現，庚○○乃要求
    戊○○出面處理。戊○○遂於八十九年三月二十日十八時許，在台中縣豐原市○○路○段三二一號住處，以剪貼、拼湊後，再持至台中縣豐原市○○路某統一超
    商影印之方式，偽造買賣日期載為八十九年三月三十日之期貨交易人買賣報告書
    （如附件七），戊○○隨即發現日期錯誤，乃另行偽造上開交易日期為八十九年
    三月二十日之期貨交易人買賣報告書（如附件八），並於當日夜間攜至台中市○○○路四九九號一三樓Ｂ室國泰人壽公司，持以行使，交付庚○○，用以取信。
    以上戊○○偽造期貨交易人買賣報告書、合併交割憑單等私文書進而行使之行為
    ，足生損害於庚○○、丁○○、黃錦云及國際證券公司。嗣因陪同庚○○同往國
    泰人壽公司之謝玓忱在該公司之大廳內，發現買賣日期載為八十九年三月三十日
    之偽造期貨交易人買賣報告書，庚○○始知受騙。
二、案經庚○○訴由台灣台中地方法院檢察署檢察官偵查起訴暨丁○○訴請該署移送
    併辦。
    理      由
一、右揭事實，業據被告戊○○坦承不諱，核與告訴人庚○○、丁○○、乙○○指述
    之情節相符，並有告訴人等之匯款單、銀行存摺影本及偽造之國際證券公司合併
    交割憑單、期貨交易人買賣報告書附卷可參。又被告交予告訴人等之交割憑單、
    期貨交易人買賣報告書，經送請國際證券公司比對結果，確係影印偽造等情，有
    國際證券公司八十九年四月二十四日國際證經（一）字第二○二號函在卷可憑
    。是本件被告偽造私文書及詐欺之罪證已臻明確，其犯行洵堪認定。
二、核被告所為，係犯刑法第二百十六條、第二百十條之行使偽造私文書罪、同法第
    三百三十九條第一項之詐欺取財罪。被告偽造私文書之低度行為，應為行使之高
    度行為所吸收，均不另論罪。被告先後多次行使偽造私文書、詐欺取財之犯行，
    時間均緊接，犯罪構成要件相同，顯皆係基於概括犯意為之，各為連續犯，均應
    依刑法第五十六條之規定論以一罪，並加重其刑。本案移送併辦部分，雖未經檢
    察官提起公訴，惟該部分犯行，與起訴部分既有連續犯裁判上一罪之關係，為起
    訴效力所及，依審判不可分原則，法院自得併予審酌。被告所犯行使偽造私文書
    與詐欺取財罪間，有方法結果之關係，為牽連犯，應從一重依行使偽造私文書罪
    處斷。原審判決對被告戊○○論罪科刑，固非無見，惟查原審判決認被告已與告
    訴人等和解，併予宣告緩刑三年，然告訴人丁○○、子○○、癸○○、乙○○、
    壬○○、甲○○、辛○○已具狀請求檢察官上訴，且告訴人乙○○並到庭陳述：
    被告欠我五百萬元，都沒有還我等語（見本院卷第三十四頁），而被告供稱已與
    丁○○和解，對其他告訴人則未有和解資料，又查被告與丁○○之和解書內容僅
    敘明雙方願共同等待股票解套再做處理等情，被告與被害人間之債務事實上並未
    解決，原審判決逕認被告已與告訴人和解，而為緩刑之判決，即有未當，檢察官
    上訴據此指摘原審判決不當，其上訴為有理由，應由本院將原審判決撤銷改判，
    爰審酌被告犯罪之動機、手段、所生危害、坦承犯行及犯後態度等一切情狀，量
    處如主文第二項所示之刑。
三、檢察官上訴意旨另以被告戊○○向告訴人等集資一億五千萬元，操作期貨、股票
    ，顯未經許可擅自經營期貨信託事業，已違反證券交易法第一百十二條之罪等語
    ，惟查證券交易法第一百十二條並非罰則，應係期貨交易法之誤寫，按期貨交易
    法第一百十二條第五款所處罰者以未經許可，擅自經營期貨信託事業、期貨經理
    事業、期貨顧問事業或其他期貨服務事業者，而本件係告訴人等集資由被告進行
    期貨買賣，被告並非期貨信託事業業者，核與該款之處罰要件不合，且上訴意旨
    並未具體指摘被告之行為，係犯期貨交易法第一百十二條那一款之罪，經核本件
    被告之行為，核與期貨交易法第一百十二條各款之構成要件不合，自無另犯期貨
    交易法之罪，併此敘明。
四、據上論斷，應依刑事訴訟法第三百六十九條第一項前段、第三百六十四條、第二
    百九十九條第一項前段，刑法第五十六條、第二百十六條、第二百十條、第三百
    三十九條第一項、第五十五條，罰金罰鍰提高標準條例第一條前段，判決如主文
本案經檢察官丙○○到庭執行職務。
中       華       民       國   九  十    年     五      月     一      日
                                臺灣高等法院臺中分院刑事第三庭
                                      審判長法  官  方  艤  駐
                  法  官  廖  柏  基
                                            法  官  劉  連  星
右正本證明與原本無異。
如不服本判決應於收受送達後十日內向本院提出上訴書狀，其未敘述上訴之理由者並
得於提起上訴後十日內向本院補提理由書（均須按他造當事人之人數附繕本）。
                                            書記官  顏  子  良
中       華       民       國   九  十    年     五      月     二      日
附錄論罪科刑法條：
刑法第二百十條：偽造、變造私文書，足以生損害於公眾或他人者，處五年以下有期
徒刑。
刑法第二百十六條：行使第二百十條至第二百十五條之文書者，依偽造、變造文書或
登載不實事項或使登載不實事項之規定處斷。
刑法第三百三十九條第一項：
意圖為自己或第三人不法之所有，以詐術使人將本人或第三人之物交付者，處五年以
下有期徒刑拘役或科或併科一千元以下罰金。
                                                                        Ｋ


司法院資訊處製作；財團法人民間司法改革基金會備份。
